【裁判字號】    95,台上,357
【裁判日期】    950119
【裁判案由】    傷害人致重傷（殺人未遂）
【裁判全文】
最高法院刑事判決              九十五年度台上字第三五七號
    上  訴  人  台灣高等法院台南分院檢察署檢察官
    上  訴  人
    即  被  告  甲○○
                        150.
上列上訴人等因被告傷害人致重傷（殺人未遂）案件，不服台灣
高等法院台南分院中華民國九十二年五月二十二日第二審判決（
九十二年度上訴字第一五四號，起訴案號：台灣台南地方法院檢
察署九十年度營偵字第一六六０、一八四一號），提起上訴，本
院判決如下：
    主  文
上訴駁回。
    理  由
按刑事訴訟法第三百七十七條規定：上訴於第三審法院，非以判
決違背法令為理由，不得為之。是提起第三審上訴，應以原判決
違背法令為理由，係屬法定要件。如果上訴理由狀並未依據卷內
訴訟資料，具體指摘原判決不適用何種法則或如何適用不當，或
所指摘原判決違法情事，顯與法律規定得為第三審上訴理由之違
法情形，不相適合時，均應認其上訴為違背法律上之程式，予以
駁回。本件原判決認定上訴人即被告甲○○於民國八十八年九月
二十四日（中秋節）晚間九時許，與胞妹林宜屏（業經判刑定讞
）及不詳姓名之友人二人相偕在台南縣白河鎮蓮花公園內燃放沖
天炮玩樂，不慎射擊至同於公園內遊玩之蘇清林、吳志誠處，經
蘇清林、吳志誠邀同曾琪煒、吳佳奇、吳昇霖等人前往理論，遂
與被告、林宜屏等人發生衝突。嗣被告等人先返回同上白河鎮玉
豐里頂山腳二號住處，而曾琪煒、吳佳奇、蘇清林、吳昇霖等人
，隨後亦欲返回該鎮詔安里詔安厝二十三之二號住處，途經被告
住處旁，又與林宜屏發生口角，曾琪煒等人返回住處後，即相約
欲往同上白河鎮崁頭里六號吳佳奇住處。其後被告便將與曾琪煒
等人發生爭執之事告知鄰居蔡進財（業經判刑定讞），二人為替
林宜屏出氣，乃夥同林宜屏及其他不詳姓名之成年男子二人，共
同基於普通傷害之犯意聯絡，其主觀上雖無致人於死或重傷之犯
意，然客觀上均得預見以西瓜刀砍人左臉緊臨左眼部位，有損及
左眼視能致視能毀敗之可能，乃由被告乘騎機車搭載蔡進財，由
蔡進財手持其所有西瓜刀一把，而林宜屏與前開二名不詳姓名之
成年男子，則共同駕駛小客車，分持不明數量鐵管，前往尋找曾
琪煒等人，於同日十時二十分許，在該鎮大竹國民小學路口，見
到曾琪煒等人乘騎機車路過，林宜屏等人即分別以小客車及機車
尾隨追逐，曾琪煒等人見狀，分別騎機車四處逃避，曾琪煒、吳
昇霖及吳佳奇三人共乘之機車被追至同上白河鎮大竹里八鄰一二
○之六號日發傢俱行前，遭林宜屏等人之小客車及機車攔下遂下
車逃跑，曾琪煒逃入巷內，蔡進財隨即持西瓜刀追上，往曾琪煒
之身體左手背、背、左臉部等部位揮砍（左手背一刀、背部三刀
、右手虎口一刀、食指及中指一刀、左臉部一刀），致曾琪煒倒
地不起，被告等人見狀，始罷手逃離現場。曾琪煒經人送醫後，
受有左臉部裂傷、左眼球破裂、左側開放血氣胸等傷害，其中左
眼球萎縮，已無光覺，達於一目視能毀敗之重傷害程度，嗣經警
查獲等情。因而撤銷第一審之不當判決，改判論處被告共同傷害
人之身體，因而致人於重傷罪刑。已綜核全部卷證資料，詳加斟
酌論斷，敘明其所憑之證據及認定之理由，而以被告否認犯罪所
持之辯解為不足採，予以指駁綦詳，俱有卷存之證據資料可資覆
按。從形式上觀察，並無判決違背法令之情形存在。按以自己共
同犯罪之意思，參與實施犯罪構成要件以外之行為，或以自己共
同犯罪之意思，事先同謀，而由其中一部分人實施犯罪行為者，
均為共同正犯；又共同實施犯罪行為之人，在合同意思範圍以內
，各自分擔犯罪行為之一部，相互利用他人之行為，以達其犯罪
之目的者，即應對於全部所發生之結果，共同負責。而共同正犯
之意思聯絡，不限於事前有所協議，於行為當時，基於相互之認
識，以共同犯罪之意思參與者，亦無礙於共同正犯之成立。被告
與蔡進財二人為替林宜屏出氣，夥同林宜屏及二名不詳姓名之成
年男子，由被告乘騎機車搭載蔡進財，著由蔡進財持西瓜刀一把
，另林宜屏與不詳姓名之成年男子二人，駕駛小客車分持不明數
量鐵管，找尋、追逐、攔截曾琪煒，曾琪煒下車逃入巷內之際，
蔡進財持西瓜刀追上，往其左手背、背、左臉等部位揮砍，致其
倒地不起，被告等人見傷害得手後，始罷手逃離現場。則被告顯
係以自己共同犯罪之意思，與蔡進財、林宜屏及二名不詳姓名之
成年男子，在合同意思範圍內，相互利用他人之行為，以達其犯
罪之目的，縱僅著由蔡進財一人實施傷害行為，被告仍應對於全
部所發生之結果共同負責，原判決以共同傷害人致重傷罪之共同
正犯問擬，自屬正當合法。另查證據之取捨及證據證明力如何，
均屬事實審法院得自由裁量、判斷之職權，苟其此項裁量、判斷
，並不悖乎通常一般之人日常生活經驗之定則或論理法則，又於
判決內論敘其何以作此判斷之心證理由者，即不得任意指摘其為
違法，據為提起第三審上訴之合法理由；又按殺人、重傷或傷害
犯行，其區別以有無殺意或以使人受重傷或傷害之犯意為斷。而
其犯意之有無，除應探求行為人主觀之犯意外，客觀上尚應參酌
行為人與被害人平日關係，犯罪遠因，下手輕重及是否為致命部
位等為綜合之判斷。原判決論處被告傷害人致重傷罪刑，係綜合
被告及共同被告蔡進財之部分自白，被害人曾琪煒之指訴，證人
蘇清林、吳佳奇、吳昇霖之證詞，高雄榮民總醫院診斷證明書、
行政院衛生署新營醫院覆函及扣案之西瓜刀等直接、間接證據，
本於推理作用，確信其為真實之程度，而為有罪之認定，並非單
採告訴人之指訴為論斷之依據；又原判決以被告與被害人並無宿
怨，祇因燃放沖天炮而生糾紛，據共同被告蔡進財所供祇是要教
訓被害人，且其將被害人砍傷倒地後，即迅速偕同被告等人罷手
離去，並未進一步朝被害人之要害刺殺，而被害人之刀傷除左臉
外，餘均非人體要害，其左眼球破裂及左臉刀傷係同一刀所造成
，則蔡進財揮出該刀時，亦僅係基於普通傷害之犯意而為，從上
述客觀情節觀之，難認被告等人有殺人或重傷害之犯意，因而論
以傷害人致重傷罪，此乃原審取捨證據及證據證明力判斷職權之
合法行使，其所為判斷，尚無悖離一般經驗法則，自不得指為違
法。末查刑事訴訟法第九十五條規定訊問被告應告以犯罪之嫌疑
及所犯所有罪名，罪名經告知後，認為應變更者，應再告知；此
項規定旨在使被告能充分行使防禦權，然事實審法院於審判過程
中已就被告所犯罪名、應變更罪名之構成要件為實質之調查，被
告已知所防禦，並已提出防禦，縱未告知所犯罪名或應變更罪名
，對被告防禦權之行使並無妨礙，且對判決顯無影響時，僅屬訴
訟程序違背法令，此時即應受刑事訴訟法第三百八十條之限制，
即不得據為提起第三審上訴之理由。卷查依被告及其選任辯護人
之辯護意旨狀及庭訊筆錄所載，均已對於被告未參與共同殺人或
傷害之犯意及行為提出充分辯護之理由，原審審訊被告時雖未告
知檢察官起訴被告殺人未遂罪應變更為傷害人致重傷罪名，其所
踐行之訴訟程序雖有瑕疵，但對於被告防禦權之行使並無任何妨
礙，顯然於判決並無影響，仍不得據為適法之第三審上訴理由。
檢察官及被告上訴意旨置原判決上開明確論斷於不顧，對原審取
捨證據及證據證明力判斷之審判職權行使，任憑己見，或就同一
證據資料為相異之評價，或就不影響於判決本旨事項再為事實上
之爭辯，均與法律規定得為第三審上訴理由之違法情形，不相適
合，其上訴為違背法律上之程式，應予駁回。
據上論結，應依刑事訴訟法第三百九十五條前段，判決如主文。
中    華    民    國  九十五  年    一    月   十九   日
                      最高法院刑事第二庭
                          審判長法官  紀  俊  乾
                                法官  黃  正  興
                                法官  陳  東  誥
                                法官  池  啟  明
                                法官  劉  介  民
      本件正本證明與原本無異
                                      書  記  官
中    華    民    國  九十五  年    一    月   二十   日
                                                      Y


司法院資訊處製作；財團法人民間司法改革基金會備份。
